臺灣臺中地方法院民事判決　93年度訴字第2375號
原　　　告　丙○○○
訴訟代理人　乙○○
被　　　告　明台產物保險股份有限公司
法定代理人　甲○○
訴訟代理人　丁○○
當事人間請求損害賠償事件，本院於民國94年11月11日言詞辯論
終結，判決如下：
    主      文
被告應給付原告新台幣壹佰貳拾陸萬壹仟伍佰零柒元，及自民國
九十三年十月十九日起至清償日止，按週年利率百分之五計算之
利息。
原告其餘之訴駁回。
訴訟費用由被告負擔十分之九，餘由原告負擔。
    事實及理由
壹、聲明：
  一、原告方面：被告應給付原告新台幣（下同）1,411,507元
      ，及起訴狀繕本送達翌日起至清償日止，按週年利率年息
      百分之五計算之利息。
  二、被告方面：原告之訴駁回。
貳、陳述：
  一、原告方面：
    (一)訴外人戊○○於民國（下同）92年10月11日16時20分，駕
      駛其妻林美雲所有車牌號碼9G-7109自小客車，行經台中
      縣東勢鎮○○街459之1號，當時天氣晴、路面乾燥、視線
      良好、並無障礙物之情形下，其應注意而未注意，撞擊正
      在行人穿越道上行走之原告，致原告受有腦震盪、左肱股
      骨折之傷害，造成原告現況中樞神經系統遺存顯著障害，
      日常生活需專人週密監護，左肩關節顯著運動障礙，頭痛
      屢發作，符合修正前強制汽車責任保險殘廢給付標準（按
      該給付標準業於94年6月8日已發布修正，本件應適用修正
      前之規定）第3條所定第一等級殘障程度之1,400,000元，
      及第二條所定確實支實付之醫療費用11,507元（本件除被
      告已同意讓林美雲請領之44,562元醫療費及看護費外，另
      尚有未請領之醫療費11,507元），以上合計1,411,507 元
      。
    (二)本件事後戊○○、林美雲於92年11月7日與原告達成和解
      ，其等基於道義給付原告慰問金150,000元，並由原告向
      被告公司申請其等所投保之汽車第三責任險含強制險，約
      定扣除150,000元後之餘額歸原告所有，惟經原告提出申
      請迄今，被告公司均未理賠給付，爰依修正前強制汽車責
      任保險法（按本法於94年2月5日業已修正，惟本件事發時
      間係於修法前，故應適用修正前之法律）第28條規定提起
      本訴訟請求。
    (三)就與戊○○和解之150,000元部分，應由第三人責任險中
      扣除，而不應由本件原告所請求之汽車強制責任保險中扣
      除。
    (四)證據：提出丙○○○之身分證、肇事現場圖、93年4月28
      日童綜合醫院診斷證明書、台中縣警察局道路交通事故證
      明書、駕駛執照及明台產物保險股份有限公司汽車保險單
      、強制汽車責任保險費收據及汽車行照、和解書、中華民
      國身心障礙手冊、童綜合醫院醫療費用明細表、92年11月
      5日東勢鎮農民附設農民醫院診斷證明書（均為影本）各
      乙份為證。
  二、被告方面：
    (一)查原告所受傷害，依東勢農民醫院92年10月11日、10月30
      日急診護理記錄，並未記載原告有腦震盪情事，另比對童
      綜合醫院93年2月2日、4月7日、4月28日之診斷證明書，
      可知原告車禍傷勢應僅限於左上肢部分，屬輕度肢障，其
      他下肢部分並非因本件車禍所造成，故僅符合修正前強制
      汽車責任保險殘廢給付標準第3條所定第13等級殘障程度
      之70,000元。至於醫療費用部分，被告公司業於93年6月
      29日同意給付林美雲44,562元（惟林美雲尚未具領），其
      中僅限於骨科部分始得請領並包括30,000元之看護費用。
    (二)原告所提之醫療費收據11,507元部分，係有關泌尿科之收
      據，與本件車禍傷害無關，故不得請求。
    (三)倘認原告之請求有理由，則本件原告已與戊○○成立和解
      ，戊○○已給付150,000元給原告，依修正前強制汽車責
      任保險法第29條之規定，自扣除該150,000元。
    (四)證據：提出強制汽車責任保險受害人基本資料表影本、現
      金支出傳票影本、汽車險理賠計算書各乙份。
參、兩造不爭執之事項：
  一、訴外人戊○○於92年10月11日16時20分，駕駛其妻林美雲
      所有車牌號碼9G-7109自小客車，行經台中縣東勢鎮○○
      街459之1號，撞及正在行人穿越道上行走之原告，致原告
      受傷。
  二、被告業於93年6月29日同意給付林美雲44,562元（惟林美
      雲尚未具領），其中除醫療費外，另包括30,000元之看護
      費用。
  三、原告與戊○○和解後，戊○○已給付150,000元給原告。
肆、本件之爭點：
  一、原告因本件車禍所受之傷害，僅係左上肢骨折的傷害，或
      是包括腦部中樞神經的傷害？即原告所受的傷害，依據修
      正前強制責任險給付標準係第一級殘廢，或是第十三級殘
      廢？
  二、原告與戊○○和解後，戊○○已給付150,000元給原告，
      是否應依修正前強制汽車責任保險法第29條之規定，扣除
      該150,000元？
伍、本院判斷：
  一、按修正前強制汽車責任保險法第28條規定：「被保險汽車
      發生汽車交通事故時，受益人得在本法規定之保險金額範
      圍內，直接向保險人請求給付保險金。」本件原告因遭訴
      外人戊○○駕車撞傷，且被告係戊○○所駕駛汽車之保險
      人乙節，已為兩造所不爭執，則原告依本條規定，自得逕
      向被告請求給付保險金，自不待言。
  二、茲有爭執者，係本件原告因上開交通事故，實際上所受之
      傷勢為何？經查：
    (一)原告係於92年10月11日16時20分許，在台中縣東勢鎮○○
      街459之1號前，遭訴外人戊○○駕車撞傷，並送東勢鎮農
      會附設農民醫院急救，並於92年11月17日轉童綜合醫院治
      療等情，業據證人戊○○、林美雲到庭證述明確，並有台
      中縣警察局道路交通事故證明書影本1件、東勢鎮農會附
      設農民醫院病歷1份可稽，自堪信為真實。
    (二)本件就原告因上開車禍事故致左上肢受有傷害而有輕度肢
      障乙節，已為兩造所不爭執，復有診斷證明書足據，堪信
      為真實。有疑義者，係原告頭部是否因該車禍事故同時受
      有傷害？經查：
      1.原告於92年10月11日因本件車禍送東勢鎮農會附設農民
        醫院急診乙節，業如前述。而依卷附該醫院之住院病歷
        中護理紀錄所示內容，92年10月11日19時30分「因行人
        （按即原告）與汽車事故致Ｌ側（按即左側）頭頂L/W
        （按即撕裂傷）5公分血腫4x4公分、左肩疼無法活動右
        踝腫脹、現頭暈、嘔吐」；而其後住院期間之護理紀錄
        ，則記載原告「頭痛不適、全身酸痛不適」、「嗜睡」
        、「四肢無力」等現象。足證本件車禍事故所導致原告
        之傷害，除左肱骨骨折外，另就頭部方面，原告確實亦
        受到撞擊而引發傷害。
      2.依童綜合醫院94年5月4日第0441號函及同年9月29日第
        1077號函所附原告病歷影本及94年2月16日台中縣身心
        障礙定表可知，本件原告「病人（按即原告）於92年11
        月17日起因腦震盪及左肱骨骨折至本院門診。迄今仍四
        肢偏癱，左手無法上舉，走路需人扶持」，且原告係上
        肢有輕度機能顯著障礙，下肢部分，兩下肢有中度機能
        顯著障礙，須靠輔助器具行動。
      3.被告雖抗辯稱：從童綜合醫原93年2月2日、4月7日、4
        月28日的診斷證明書加以比對，就可知道，原告車禍的
        傷勢，應僅限於左上肢的部分，所謂腦震盪部分，就原
        告受傷時，92年10月11日、10月30日東勢農民醫院急診
        護理紀錄，並未記載原告有腦震盪情事，所以就本件原
        告因車禍所受傷害，被告方面認為僅符合強制汽車責任
        保險法給付標準的第十三級的標準云云。然查原告所提
        上開童綜合醫院93年2月2日、4月7日、4月28日之診斷
        證明書，其中93年2月2日部分，雖僅記載「左肱骨骨折
        」而未提及「腦震盪」之病情，然該日之診斷證明書喜
        骨科醫師所出具之證明書，且觀諸該醫院92年11月17日
        上午骨科醫師之「門診醫囑單」所載「Head injury
        with brain concussion」（按係指「頭部有腦震盪傷
        害」之意）等語，可知原告至童綜合醫院治療時，針對
        疾病方面已有意特別提及腦震盪之病況；另於92年11月
        17日下午並有童綜合醫院神經外科醫師之門診醫囑單，
        亦有就腦部之問題為診治。是本件就上開童綜合醫院93
        年2月2日之診斷證明書，尚難執為對被告有利之認定。
      4.再者，依童綜合醫院93年4月7日診斷證明書載有「病人
        （按即原告）於92年11月17日起因上述病症（按即腦震
        盪、左肱骨骨折）至本院門診，迄今仍左上肢無法上舉
        、頭痛、走路需人扶持。」等語。又93年4月28日之診
        斷證明書責記載「病人（按即原告）於92年11月17日起
        上述病症（按即腦震盪、左肱骨骨折）至本院門診。現
        況屬中樞神經系統遺存顯著障害，不能從事任何工作，
        日常生活需專人週密監護，左肩關節顯著運動障礙，頭
        痛屢發作」等語。而經綜合研判後，童綜合醫院並鑑定
        原告係「中度肢體障礙」。
      5.依上開說明，本件應認原告因本件車禍係包括腦部中樞
        神經的傷害，故依據修正前強制責任險給付標準，應屬
        第一級殘廢。
  三、本上說明，本件原告所受之車禍傷害，應屬修正前所規定
      之第一等級殘障，依法原告得向被告主張之金額為1,400,
      000元。又依規定原告所實付之醫療費用尚有11,507元未
      請領乙節，業據原告提出醫療費用明細表為證，被告雖抗
      辯原告所支出之項目與本件傷害無涉云云，然因原告除左
      肱骨骨者外，因頭部之傷害導置中樞神經受損，原告所得
      請求之醫療費用自不以骨科部分為限，亦即原告因中樞神
      經受損而就醫所實付之醫療費用11,507元，自仍得向被告
      請求給付。上開金額合計1,411,507元。
  四、就戊○○所給付150,000元給原告，是否應予扣除部分：
      按依修正前強制汽車責任保險法第29條第1項：「被保險
      汽車發生汽車交通事故，加害人或被保險人已為一部之賠
      償者，保險人僅於本法規定之保險金額扣除該賠償金額之
      餘額範圍內，負給付責任。」本件原告已自加害人戊○○
      處取得150,000元之和解賠償金乙節，已為原告所自認，
      並有和解書一份足據，則依法被告主張扣除該150,000元
      ，洵屬有據。
  五、綜上所述，本件原告依法所得請被告給付之金額應為1,26
      1,507元（1,411,507-150,000=1,261,507元）。
  六、從而，本件原告依修正前強制汽車責任保險法第28條規定
      ，請求被告給付原告1,261,507元，及自93年10月19日（
      起訴狀繕本送達翌日）起至清償日止，按週年利率百分之
      五計算之利息，為有理由，應予准許，其逾此部分之請求
      ，即屬無據，應予駁回。
陸、據上論結，本件原告之訴為一部有理由，一部無理由，依民
    事訴訟法第79條，判決如主文。
中　　華　　民　　國　　94　　年　　11 　月　　 23　　日
                  民事第三庭    法  官  李 悌 愷
上正本係照原本作成。
如對本判決上訴，須於判決送達後20日內向本院提出上訴狀。
中　　華　　民　　國　　94　　年　　11 　月　　 23　　日
                                書記官
